【裁判字號】    95,簡上,81
【裁判日期】    950519
【裁判案由】    債務人異議之訴
【裁判全文】
臺灣臺北地方法院民事判決              95年度簡上字第81號
上  訴  人  乙○○
訴訟代理人  羅子武律師
被  上訴人  甲○○
上列當事人間債務人異議之訴事件，上訴人對於中華民國94年11
月2日本院臺北簡易庭94年度北簡字第21515號第一審判決提起上
訴，本院於95年5月5日辯論終結，判決如下：
    主  文
原判決關於駁回上訴人後開第2項之訴部分，及訴訟費用之裁判
均廢棄。
本院93年度執字第34496號清償票款強制執行事件被上訴人所憑
之執行名義即台灣板橋地方法院民國91年1月2日板院通民執金字
第00251號債權憑證，就票款利息新台幣萬柒仟壹佰肆拾肆元
部分，不許對上訴人強制執行。
其餘上訴駁回。
第1、2審訴訟費用，由上訴人負擔。
    理由及理由
一、上訴人起訴主張：伊配偶陳銘宗 (下稱陳銘宗)因積欠被上
    訴人新台幣（下同）205,000元，經被上訴人前持本院80票
    字第687號裁定為執行名義，向台灣板橋地方法院（下稱板
    橋地院）聲請強制執行陳銘宗財產無效果後，經該院發予債
    權憑證，持以向台灣台南地方法院（下稱台南地院）聲請強
    制執行拍賣陳銘宗所有台南縣六甲鄉○○○段36之24地號土
    地（即87年度執字第2850號給付票款強制執行事件，下稱台
    南地院強制執行事件），因而受償75,754元。伊不知被上訴
    人業已部分受償，而受被上訴人詐欺為擔保陳銘宗積欠被上
    訴人上列債務清償，乃於89年2月2日與陳銘宗共同簽發票款
    270,000元之本票（下稱系爭票款債權）乙紙交付予被上訴
    人。詎被上訴人以伊與陳銘宗未履行票款義務為由，向板橋
    地院提起給付票款之訴（即89年度板簡字第2455號給付票款
    事件，下稱前案給付票款事件），並經該院以伊等未到庭而
    准予一造辯論，判決伊等敗訴在案。惟伊等因有不可歸責之
    事由而未到庭，故該判決應屬尚未確定，被上訴人竟持該判
    決為執行名義，向板橋地院聲請強制執行無效果後，發予債
    權憑證（即板橋地院90年度執金字第4612號強制執行事件，
    下稱債權憑證）。被上訴人再持該債權憑證為執行名義，向
    本院聲請（即本院93年度執字第34 496號清償票款強制執行
    事件，下稱系爭強制執行事件）查封伊所有如附表所示之不
    動產（下稱系爭不動產），但因伊於前案給付票款事件判決
    後，業已陸續電匯37,144元、現金5,000元予被上訴人，連
    同前開已清償之75,754元，伊目前僅積欠被上訴人87,102元
    （計算式：0000 00－00000－0000－00000＝87102）。是被
    上訴人對伊之票款債權除87,102元外，其餘債權均已消滅，
    爰依強制執行法第14條第1項規定，求為判決系爭強制執行
    事件所憑之執行名義超逾87,102元部分，不許對伊為強制執
    行。原審法院為上訴人全部敗訴之判決，經上訴人不服提起
    上訴，並於本院聲明：(一)原判決廢棄。(二)上開廢棄部分，系
    爭強制執行事件所憑之執行名義超逾87,102元部分，對系爭
    不動產所為之強制執行程序，應予撤銷。
二、被上訴人則以：台南地院強制執行事件之執行債權人為聯邦
    小客車租賃有限公司（下稱聯邦租賃公司）並非伊，故該事
    件所受分配價款75,754元，與本件無關等語，資為抗辯。並
    於本院聲明：駁回上訴。
三、查，上訴人主張：伊於89年2月2日與陳銘宗共同簽發票款
    270,000元之本票乙紙交付予被上訴人，並經被上訴人以伊
    與陳銘宗未履行票款義務為由，向板橋地院提起前案給付票
    款事件，伊等因未到庭經法院一造辯論判決伊等敗訴在案。
    被上訴人乃持該判決為執行名義向板橋地院聲請強制執行無
    效果後，發予債權憑證。被上訴人再持該債權憑證向本院聲
    請查封系爭不動產等情，有卷附板橋地院89年度板簡字第24
    55號宣示判決筆錄可憑（見板橋地院94年度板簡字第154 號
    卷〈下稱板簡卷〉第60至61頁），且經本院依職權調閱該卷
    宗及系爭強制執行事件卷宗查核屬實，並為被上訴人所不爭
    執，堪信為真。
四、本件應審究者為(一)前案給付票款事件之判決，是否為一確定
    判決，而得為執行名義？(二)若是，上訴人是否於前案給付票
    款事件言詞辯論終結後，有消滅或妨礙被上訴人該票據債權
    請求之事由？茲分別論述如下：
  (一)、前案給付票款事件之判決，是否為一確定判決，而得為執
      行名義？
    1.查，上訴人於89年2月2日與陳銘宗共同簽發票款270,000
      元之本票乙紙交付予被上訴人，惟經被上訴人以其與陳銘
      宗未履行票款義務為由，向板橋地院提起前案給付票款事
      件，因其等經合法通知後無正當理由而未到庭，經法院准
      予一造辯論而為敗訴判決確定在案等情，業經本院依職權
      調閱該案卷宗核閱無誤（見該案卷宗第11至12頁之送達證
      書，核與同卷第15頁之戶籍謄本相符），且上訴人亦自陳
      該本票為其與陳銘宗所共同簽發乙事（見板簡卷第6頁、
      本院卷第7頁），足見該給付票款事件業已經法院判決且
      確定在案，依法即生確定判決之效力（見同卷第29頁之確
      定證明書；民事訴訟法第398條規定參照）。
    2.上訴人雖抗辯：伊係受被上訴人詐欺而簽發，且於該事件
      審理中係因不可歸責之事由致未到庭，故該判決尚未確定
      云云。然上訴人並未舉證以實其說，且前案給付票款事件
      既已經法院判決確定在案，則於該確定判決未經以再審之
      訴推翻其確定判決效力前，法院仍應受該確定判決效力所
      拘束（此觀民事訴訟第401條、第496條規定自明）。是上
      訴人上列抗辯，即無可取。
    3.依上說明，被上訴人所持前案給付票款事件之判決既為一
      確定判決，並持以為執行名義向板橋地院聲請強制執行無
      效果後，經發予債權憑證，其再持該債權憑證為執行名義
      向本院聲請查封系爭不動產，核與強制執行法第4條第1項
      第1款規定相符，自屬有據。則上訴人抗辯前案給付票款
      事件之判決並非一確定判決，不得作為執行名義云云，顯
      無可取。
  (二)、上訴人於前案給付票款事件言詞辯論終結後，是否有消滅
      或妨礙被上訴人票據債權請求之事由？
    1.查，上訴人於前案給付票款事件言詞辯論終結後（即89年
      12月6日）後，曾陸續匯款37,144元予被上訴人乙節，有
      卷附匯款單、存摺明細表可參（見板簡卷第14至19頁），
      並為上訴人所自認（見原審卷第13頁），故上訴人主張被
      上訴人此部分票款債權業已消滅等語，自屬可採。
    2.上訴人雖抗辯：台南地院強制執行事件中，被上訴人業已
      受償75,754元，該部分票款債權亦應消滅云云，固據提出
      台南地院強制執行事件之分配表為證（見板簡卷第10至11
      頁）。惟查，台南地院強制執行事件債權人為聯邦租賃公
      司，債務人則為陳銘宗乙情，亦有上列分配表、分配通知
      函可稽（見板簡卷第10至12頁），且經本院依職權調閱該
      強制執行卷宗查核明確（見本院卷第21頁）。雖被上訴人
      為該公司之法定代理人，但公司與其個人為二不同之人格
      主體，故台南地院強制執行事件之債權人既為聯邦租賃公
      司，並非被上訴人，則聯邦租賃公司雖已受償75,754元，
      惟此與被上訴人系爭票款債權顯屬無涉。況該受償之事實
      係發生在前案給付票款事件言詞辯論終結前之88年3月11
      日，有債權憑證附於台南地院87年度執字第2850號卷宗可
      稽，亦不符合強制執行法第14條第1項後段規定，異議事
      由發生在前訴訟言詞辯論終結後之要件。是上訴人抗辯台
      南地院強制執行事件中，被上訴人業已受償75,754元，該
      部分票款債權亦應消滅云云，要無足取。
    3.上訴人再抗辯：伊曾給付現金5,000元被上訴人清償系爭
      票款債權云云。但為被上訴人否認，且上訴人自始並未舉
      證證明之（民事訴訟法第277條前段規定參照），是上訴
      人抗辯業已給付現金5,000元予被上訴人乙事，自無可採
      。
    4.綜上，上訴人就前案給付票款事件之票據債務，既已清償
      37,144元，但因兩造並未約定債務抵充之順序，故依民法
      第323條規定自應先抵充利息。是以，上訴人就該已清償
      之37,144元，抵充系爭票款債務利息後，則被上訴人就此
      部分之票據利息債權即歸消滅。是被上訴人債權憑證所執
      之執行名義即前案給付票款事件之判決中，關於票據利息
      債權37,144元部分即因清償而消滅，此部分自不許對上訴
      人為強制執行甚明。
五、從而，上訴人既已清償票據利息債務37,144元，本於強制執
    行法第14條第1項規定，訴請系爭強制執行事件被上訴人所
    憑之執行名義即板橋地院91年1月2日板院通民執金字第0025
    1號債權憑證，就票款利息37,144元部分不許對上訴人強制
    執行，為有理由，應予准許。至上訴人逾此所為之請求，為
    無理由，應予駁回。原審就上開應准許部分，為上訴人敗訴
    之判決，尚有未洽，上訴意旨求予廢棄改判，為有理由，爰
    由本院予以廢棄改判如主文第2項所示。至於上訴人之請求
    不應准許部分，原判決為上訴人敗訴之判決，經核於法並無
    不合，上訴意旨求予廢棄改判，為無理由，應駁回其上訴。
六、本件事證已臻明確，兩造其餘攻擊或防禦方法，經本院審酌
    後，認均與本件之結論無涉，茲不再一一論述，併予敘明。
七、據上論結，本件上訴為一部有理由，一部無理由，依民事訴
    訟法第436條之1第3項、第450條、第449條第1項、第79條，
    判決如主文。
中    華    民    國    95    年    5     月    19    日
                 民事第一庭    審判長法  官  詹文馨
                                     法  官  傅中樂
                                     法  官  楊絮雲
以上正本係照原本作成
本判決不得上訴。
中    華    民    國    95    年    5     月    19    日
                                     書記官  高秋芬


司法院資訊處製作；財團法人民間司法改革基金會備份。
